臺灣基隆地方法院民事裁定　
111年度小上字第4號
上  訴  人  王亭茹  

被上訴人    香港商世界健身事業有限公司基隆分公司

法定代理人  柯約翰  
被上訴人    魏季永  




上列當事人間損害賠償事件，上訴人對於民國110年11月23日本
院基隆簡易庭110年度基小字第2198號第一審判決提起上訴，本
院第二審合議庭裁定如下：
    主  文
上訴駁回。
第二審訴訟費用新臺幣1,500元由上訴人負擔。
    理  由
壹、按對於小額程序之第一審裁判，得上訴或抗告於管轄之地方
    法院，其審判以合議行之；對於前項第一審裁判之上訴或抗
    告，非以其違背法令為理由，不得為之；上訴狀內應記載上
    訴理由，表明下列各款事項︰(一)原判決所違背之法令及其
    具體內容；(二)依訴訟資料可認為原判決有違背法令之具體
    事實，民事訴訟法第436之24條、第436之25條分別定有明文
    。而所謂違背法令，依民事訴訟法第436條之32第2項準用第
    468條及第469條第1款至第5款規定，指判決不適用法規或適
    用不當、判決法院組織不合法、依法律或裁判應迴避之法官
    參與裁判、法院於權限之有無辨別不當或違背專屬管轄之規
    定、當事人於訴訟未經合法代理、違背言詞辯論公開規定之
    情形。是對於小額事件第一審裁判提起上訴，如以原判決有
    民事訴訟法第469條第1至5款之事由者，其上訴狀或理由書
    應表明該判決有合於各該條款規定情形之具體內容，及係據
    何訴訟資料認判決有合於該款違背法令之具體事實；如依同
    法第468 條規定以原判決有不適用法規或適用法規不當為理
    由時，其上訴狀或理由書應有具體之指摘，並揭示該法規之
    條項或其內容，暨具體指摘所憑藉之訴訟資料，上訴狀或理
    由書如未依上述方式表明，或其所表明者顯與上開法條規定
    不合時，即難認為已合法表明上訴理由，其上訴自非合法（
    最高法院71年台上字第314號判例意旨參照）。而上訴狀或
    理由書如未依此項方法表明者，即難認為已對第一審判決之
    違背法令有具體之指摘，其上訴自難認為合法。且法院毋庸
    命其補正，逕以裁定駁回之，此觀民事訴訟法第436條之32
    第2項準用第471條第1項、第444條第1項規定自明。
貳、上訴人上訴意旨略以：
　　按民法第184條第1項前段、第195條第1項前段之規定，所謂
    信用權係指以經濟活動上之可靠性及支付能力為内容之權利
    。亦是民事主體對其所具有的償債能力在社會上獲得相應信
    賴與評價而享有的利用、保有和維護的權利，該權力係屬無
    形財產。本件上訴人於民國108年10月26日收到信用卡帳單
    ，被上訴人遲至109年2月7日始辦理退刷（上訴人歷次訴狀
    、證物及偵查庭資料可循），衡酌期待可能性、社會通念等
    因素，上訴人為避免不利益情事發生，自先行繳納信用卡費
    用，揆諸前揭情形，被上訴人未立即辦理退刷，已使上訴人
    遭受未繳款被銀行催款，進而影響聯徵紀錄之信用權損害。
    依本院110年度訴字第146號刑事判決，被上訴人魏季永偽造
    上訴人之署名於信用卡扣款授權書、教練課合約書上，經本
    院刑事庭判決犯行使偽造私文書罪，處有期徒刑貳月，如易
    科罰金，以新臺幣1,000元折算1日。未扣案「信用卡扣款授
    權書」上偽造之「王亭茹」署押1枚、「WorldGym個人教練
    課程合約書」上偽造之「王亭茹」署押2枚，均沒收，足證
    上訴人姓名權、信用權遭受侵害，炙為灼然。上訴人於事發
    後自108年10月30日起，即尋求被上訴人香港商世界健身事
    業有限公司基隆分公司（下稱基隆分公司）其總公司及其幹
    部協助，惟總公司均消極處理並無結果，依民法第188條第1
    項之規定，被上訴人基隆分公司主張對員工之不法行為嚴懲
    不貸、已盡相當之注意等語，足認與事實不符等語。
參、經查，上訴意旨僅係再次重申上訴人於原審主張之事實，未
    依前述規定，具體指出原審判決有如何違背法令情事，更未
    指明原審判決所違反之法令條項及其具體內容，且就整體訴
    訟資料觀之，亦無從認定原判決有何違背法令之具體事實，
    難認其已於上訴狀內依法表明原審判決如何具體違背法令，
    揆諸上開說明，應認上訴人提起本件上訴，未具上訴之合法
    程式，其上訴自難認為合法，本院即毋庸命其補正，逕以裁
    定駁回其上訴。
肆、本件第二審訴訟費用額，確定為如主文第2項所示。
伍、據上論結，本件上訴為不合法，爰依民事訴訟法第436條之3
    2第1項、第2項、第444條第1項前段、第471條第1項、第436
     條之19第1項、第95條、第78條，裁定如主文。　
中　　華　　民　　國　　111 　年　　1 　　月　　21　　日
                      審判長法  官  黃梅淑
　　　　　　　　　　　
                            法  官  姚貴美
　　　　　　　　　　　　　　
                            法  官  王翠芬
以上正本係照原本作成。
本件裁定不得抗告。
中　　華　　民　　國　　111 　年　　1 　　月　　21　　日
                            書記官  陳怡君